臺灣高等法院刑事判決　　　　　　　　95年度上訴字第4088號
上　訴　人　臺灣板橋地方法院檢察署檢察官
上　訴　人
即　被　告　甲○○
上列上訴人因毒品危害防制條例案件，不服臺灣板橋地方法院95
年度訴字第2051號，中華民國95年9月14日第一審判決（起訴案
號：臺灣板橋地方法院檢察署95年度毒偵字第4177號），提起上
訴，本院判決如下：
    主  文
上訴駁回。
    事  實
一、甲○○前於民國八十八年間因施用毒品案件，經台灣板橋地
    方法院以八十八年度毒聲字第五二五六號裁定送觀察、勒戒
    後，認有繼續施用毒品傾向，經同院以八十八年度毒聲字第
    六四七六號裁定令入戒治處所以強制戒治一年，後經同院以
    八十九年度毒聲字第一八五六號裁定停止戒治，所餘戒治期
    間付保護管束，於八十九年四月六日停止戒治出所，迄八十
    九年十月十三日交付保護管束期滿未經撤銷而以已執行完畢
    論，由臺灣板橋地方法院檢察署檢察官以八十九年度戒毒偵
    字第八二六號為不起訴處分確定。又於九十一年間因施用毒
    品案件，經台灣板橋地方法院以九十一年度毒聲字第三六六
    號裁定令入戒治處所施以強制戒治一年，同時經臺灣板橋地
    方法院檢察署檢察官聲請簡易判決處刑，強制戒治部分後經
    本院以九十二年度毒聲字第二０一二號裁定停止戒治，所餘
    戒治期間付保護管束，於九十二年七月十五日停止戒治出所
    ，迄九十二年八月十八日交付保護管束期滿未經撤銷而以已
    執行完畢論，起訴部分則經同院以九十一年度重簡字第四九
    六號判處有期徒刑四月確定；復因施用毒品案件，經臺灣臺
    北地方法院以九十二年度訴字第六九六號判處有期徒刑一年
    ，嗣經本院以九十二年度上訴字第二一六七號駁回上訴確定
    ，以上二罪接續執行，於九十三年十月七日假釋出獄，交付
    保護管束至九十三年十二月十一日期滿未經撤銷而以已執行
    完畢論。詎猶不思悛悔，復基於施用第一級毒品海洛因、第
    二級毒品安非他命之犯意，於上開強制戒治執行完畢後五年
    內之九十五年四月二十三日某時，在臺北縣汐止市○○街七
    十三巷二十七號住處，以將第一級毒品海洛因及第二級毒品
    安非他命混合放入自製吸食器中用火燒烤產生煙霧而以口、
    鼻吸其煙氣之方式，同時施用第一級毒品海洛因、第二級毒
    品安非他命一次。嗣於同年月二十四日下午五時五十分許，
    為警在臺北縣汐止市○○街七十三巷十五弄一號查獲。
二、案經臺北縣政府警察局移由臺灣士林地方法院檢察署呈請臺
    灣高等法院檢察署檢察長令轉臺灣板橋地方法院檢察署檢察
    官偵查起訴。
    理  由
一、上揭犯罪事實，業經被告甲○○於原審準備程序及審理中坦
    承不諱，而被告經警於九十五年四月二十四日採集其尿液檢
    體送驗結果，呈安非他命類及鴉片類陽性反應，亦有臺北縣
    政府警察局刑警大隊查獲違反毒品危害防制條例案件犯嫌代
    碼對照表、臺灣檢驗科技股份有限公司九十五年五月九日報
    告編號ＣＨ／二００六／四一三二六號濫用藥物尿液檢驗報
    告各一紙附卷可稽，足認被告之自白與事實相符，洵堪採為
    認定事實之依據。事證明確，被告犯行已堪認定。此外，被
    告於九十一年間因施用毒品案件，經台灣板橋地方法院以九
    十一年度毒聲字第三六六號裁定令入戒治處所施以強制戒治
    一年，後經同院以九十二年度毒聲字第二０一二號裁定停止
    戒治，所餘戒治期間付保護管束，於九十二年七月十五日停
    止戒治出所，迄九十二年八月十八日交付保護管束期滿未經
    撤銷而以已執行完畢論等情，復有本院被告前案紀錄表一份
    在卷可考，被告於上開強制戒治執行完畢釋放後，五年內再
    犯本件施用毒品犯行，應依法論科。
二、查被告行為後，刑法業於九十四年二月二日經總統以華總一
    義字第０九四０００一四九０一號令修正公布，並於九十五
    年七月一日施行，參酌最高法院九十五年五月二十三日刑事
    庭第八次會議決議，新刑法第二條第一項之規定，係規範行
    為後法律變更所生新舊法律比較適用之準據法，於新刑法施
    行後，應適用新刑法第二條第一項之規定，為「從舊從輕」
    之比較。另於比較時應就罪刑有關之共犯、未遂犯、想像競
    合犯、牽連犯、連續犯、結合犯，以及累犯加重、自首減輕
    暨其他法定加減原因（如身分加減）與加減比例等一切情形
    ，本於統一性及整體性原則，綜其全部罪刑之結果而為比較
    。而修正後第四十七條第一項規定「受徒刑之執行完畢，或
    一部之執行而赦免後，五年以內故意再犯有期徒刑以上之罪
    者，為累犯，加重本刑至二分之一。」，與修正前刑法第四
    十七條規定「受有期徒刑之執行完畢，或受無期徒刑或有期
    徒刑一部之執行而赦免後，五年以內再犯有期徒刑以上之罪
    者，為累犯，加重本刑至二分之一。」不同，而依被告之前
    科紀錄，無論依修正前後刑法第四十七條之規定均構成累犯
    ，是修正後刑法並無較有利被告之情形，另關於想像競合犯
    之規定，刑法第五十五條雖增列但書規定：「但不得科以較
    輕罪名所定最輕本刑以下之刑」，惟該但書之規定，係科刑
    之限制，為法理之明文化，非屬法律之變更，自無庸依新刑
    法第二條第一項規定為新舊法比較適用。因之，綜合上述各
    條文修正前、後之比較，自應適用被告行為時之法律，即修
    正前刑法之相關規定予以論處。是核被告甲○○所為，係犯
    毒品危害防制條例第十條第一項之施用第一級毒品罪及同條
    例第十條第二項之施用第二級毒品罪。其施用第一、二級毒
    品海洛因、安非他命前持有第一、二級毒品海洛因及安非他
    命之低度行為，應分別為施用之高度行為所吸收，均不另論
    罪。又被告係同時施用第一級毒品海洛因與第二級毒品安非
    他命，其一行為同時觸犯毒品危害防制條例第十條第一項及
    同條第二項之罪，為想像競合犯，依刑法第五十五條之規定
    ，應從一重之施用第一級毒品罪處斷。公訴人起訴意旨雖認
    被告係分別施用上開二種毒品，然此業為被告所否認，並供
    稱係同時施用該二種毒品，而公訴人復未舉證證明被告係分
    別施用前開二種毒品，自應為有利被告之認定，是公訴人認
    被告所犯上開二罪間應予分論併罰，尚有未洽。
三、原審本於上開相同之認定，援引毒品危害防制條例第十條第
    一項、第二項，刑法第二條第一項前段、第十一條前段、修
    正前第五十五條、第四十七條之規定，並審酌被告前已多次
    因施用毒品案件經送強制戒治，並經法院判刑在案，有本院
    被告前案紀錄表一份可佐，仍不能戒除毒癮，顯見其戒除毒
    癮之意志薄弱，惟念其犯後坦承犯行，態度尚佳，且施用毒
    品所生危害，實以自戕身心健康為主，對於他人生命、身體
    、財產等法益，尚無明顯而重大之實害等一切情狀，量處有
    期徒刑十月，以示懲儆。並諭知扣案之吸管提撥器二支、玻
    璃球吸食器一個，非屬違禁物，又非被告所有，已經被告供
    陳在卷，不另諭知宣告沒收或沒收銷燬之。核原審認事用法
    ，並無違誤，量刑亦頗適當。被告上訴，未具理由，自不可
    採，上訴應予駁回。
四、併案意旨另以：甲○○另於九十五年八月九日，在台北市中
    山區○○○路三八三號十二樓宿舍內，分別於用第一級毒品
    海洛因及第二級毒品安非他命，嗣為於九十五年八月十七日
    上午十一時三十分許，在台北縣汐止鎮○○街七十三巷口查
    獲，因認此部分亦涉有毒品危害防制條例第十條第一項、第
    二項之罪，且與本件有連續犯裁判上一罪之關係云云。惟按
    刑法五十六條關於連續犯之規定，業已於九十四年二月二日
    刪除，九十五年七月一日施行，被告所犯一行為或數行為，
    發生在新法施行後，該部分不能論以連續犯（最高法院95年
    第8次刑事庭會議決議參照）。從而，併案部分與起訴部分
    即無連續犯裁判上一罪之不可分關係，非起訴效力所及。檢
    察官上訴，請求併案審理，核亦無理由，應予駁回，並將此
    部分應退回檢察官另行處理。
五、被告經合法通知，無正當理由不到庭，爰不待其陳述，逕行
    判決。
六、據上論斷，應依刑事訴訟法第三百六十八條、第三百七十一
    條，判決如主文。
本案經檢察官姜貴昌到庭執行職務。
中　　華　　民　　國　　96　　年　　1 　　月　　17　　日
                  刑事第九庭審判長法  官  官有明
                                  法  官  周盈文
                                  法  官  陳世宗
以上正本證明與原本無異。
如不服本判決，應於收受送達後十日內向本院提出上訴書狀，其
未敘述上訴之理由者並得於提起上訴後十日內向本院補提理由書
（均須按他造當事人之人數附繕本）。
                                  書記官  丁淑蘭
中　　華　　民　　國　　96　　年　　1 　　月　　19　　日
附錄：本案論罪科刑法條全文
毒品危害防制條例第十條：
施用第一級毒品者，處六月以上五年以下有期徒刑。
施用第二級毒品者，處三年以下有期徒刑。
